臺灣屏東地方法院刑事判決　　　　　　　 96年度訴字第371號
公　訴　人　臺灣屏東地方法院檢察署檢察官
被　　　告　甲○○
上列被告因偽造文書等案件，經檢察官提起公訴（96年度偵字第
5857號），被告於本院準備程序中就被訴事實為有罪之陳述，經
本院合議庭裁定由受命法官獨任依簡式審判程序審理，判決如下
：
    主  文
甲○○連續行使偽造私文書，足以生損害於他人，處有期徒刑伍
月，減為有期徒刑貳月又拾伍日，如易科罰金，以銀元佰元即
新台幣玖佰元折算壹日。偽造之「乙○○」簽名伍枚，均沒收。
緩刑貳年。
    事  實
一、甲○○基於意圖為自己不法所有及行使偽造文書之概括犯意
    ，未經乙○○之同意，先於民國94年3 月間某日，以「乙○
    ○」之名義，在中國信託商業銀行股份有限公司（下稱中信
    銀行）信用卡申請書上偽填乙○○之相關年籍資料，並在申
    請人簽名欄內偽簽「乙○○」之簽名1 枚，持之向中信銀行
    訛稱乙○○申請信用卡之意，使不知情之中信銀行承辦人員
    陷於錯誤，而核發信用卡（卡號：0000-0000-0000-0000 號
    ）予甲○○使用，足生損害於乙○○及中信銀行核發信用卡
    之正確性。嗣甲○○取得上開信用卡後，復於該信用卡背面
    持卡人簽名欄上偽簽「乙○○」之簽名1 枚，表明簽名者於
    信用卡有效期限內有權使用該信用卡之辨識及證明，並於94
    年3 月24日14時15分許，至位在屏東市○○路450 號之中信
    銀行屏東分行，訛稱係乙○○本人，欲持上開信用卡預借現
    金，該行職員不疑有他，甲○○遂在該行之預借現金簽帳單
    上（計有2 聯，一為持卡人收執聯、一為中信銀行存查）偽
    造「乙○○」之簽名1 枚後，再持之交與該行職員，表明係
    「乙○○」本人預借現金之旨，使中信銀行陷於錯誤，而將
    現金新台幣（下同）4 萬元交與甲○○，足生損害於中信銀
    行及乙○○。又於同日22時15分許，至位在屏東市○○街86
    之10號之「你我他加油站」連續刷卡2 次購買油票各1 萬元
    ，並在各次簽帳單上（計有2 聯，一為持卡人收執聯、一為
    特約商店向發卡銀行請款之請款聯）偽造「乙○○」之簽名
    2 枚後，再持之交與該加油站之職員，表明係「乙○○」本
    人消費之旨，使該加油站職員陷於錯誤，而將消費標的給付
    甲○○，並由中信銀行墊付消費金額2 萬元，足生損害於中
    信銀行、前開加油站及乙○○。嗣乙○○經中信銀行催繳上
    開帳款，向中信銀行反應後，始查悉上情。
二、案經乙○○訴由屏東縣警察局屏東分局報告及中信銀行告訴
    臺灣屏東地方法院檢察署檢察官偵查起訴。
    理  由
一、本件被告所犯係死刑、無期徒刑、最輕本刑為3 年以上有期
    徒刑以外之罪，其於準備程序中就被訴事實為有罪之陳述，
    經法官告知簡式審判程序之旨，並聽取公訴人、被告之意見
    後，本院認為適宜進行簡式審判程序審理，合先敘明。
二、上揭事實，訊據被告於本院審理中坦承不諱，並經證人即被
    害人乙○○於偵查中證稱綦詳，並有中信銀行信用卡申請書
    、冒用明細表、中信銀行屏東分行預借現金簽帳單、你我他
    加油站簽帳單、中信銀行屏東分行94年3 月24日14時12分、
    14時18分許之監視器錄影畫面照片等件在卷可稽，堪認被告
    之自白，應與事實相符。從而，本件事證明確，被告之犯行
    洵堪認定。
三、新舊法比較：
　　被告行為後，刑法於94年2 月2 日經總統令修正公布，於95
    年7 月1 日施行。又行為後法律有變更者，適用行為時之法
    律。但行為後之法律有利於行為人者，適用最有利於行為人
    之法律，刑法第2 條第1 項定有明文。而比較新舊法時應就
    罪刑有關之共犯、未遂犯、想像競合犯、牽連犯、連續犯、
    結合犯，以及累犯加重、自首減輕暨其他法定加減原因（如
    身分加減）與加減例等一切情形，綜其全部罪刑之結果而為
    比較（最高法院95年5 月23日刑事庭第8 次會議決議參照）
    。經查：
　(一)罰金刑之下限：關於刑法第339 條第1 項罰金刑部分，被告
    行為後，刑法第33條第5 款修正規定「罰金：新臺幣1 千元
    以上，以百元計算之」；與修正前刑法第33條第5 款規定「
    罰金：1 元以上」不同，比較新舊法結果，新法之罰金刑下
    限業已提高，自以修正前刑法較有利於行為人。
　(二)刑法修正後，關於第56條連續犯、第55條牽連犯之規定均經
  　刪除，上開刪除雖非犯罪構成要件之變更，但顯已影響行為
    人刑罰之法律效果，自屬法律有變更。茲因被告先後多次行
    使偽造私文書及詐欺取財之犯行，依修正前刑法第56條規定
    應論以1 罪，且所犯行使偽造私文書罪、詐欺取財罪等2 罪
    ，亦得依修正前刑法第55條牽連犯規定從一重處斷，然依修
    正後法律規定，均應論以數罪，經比較新、舊法結果，認係
    修正前之刑法第56條、第55條規定較有利被告。
　(三)被告行為時之刑法第41條第1 項前段規定：「犯最重本刑為
    5 年以下有期徒刑以下之刑之罪，而受6 個月以下有期徒刑
    或拘役之宣告，因身體、教育、職業、家庭之關係或其他正
    當事由，執行顯有困難者，得以1 元以上3 元以下折算1 日
    ，易科罰金。」關於易科罰金之折算標準，修正前罰金罰鍰
    提高標準條例第2 條前段（自95年7 月1 日起已刪除）規定
    ，就其原定數額提高為100 倍折算1 日，則本件被告行為時
    之易科罰金折算標準，應以銀元300 元折算1 日，經折算為
    新臺幣後，即應以新臺幣900 元折算1 日。惟刑法第41條第
    1 項前段已於95年7 月1 日修正公布施行，修正後規定為：
    「犯最重本刑為5 年以下有期徒刑以下之刑之罪，而受6 個
    月以下有期徒刑或拘役之宣告者，得以新臺幣1 千元、2 千
    元或3 千元折算1 日，易科罰金。」比較修正前後易科罰金
    之折算標準，以修正公布施行前之規定較有利於被告，自應
    依刑法第2 條第1 項前段，適用修正前刑法第41條第1 項前
    段規定，定其折算標準。
四、按在信用卡背面簽名欄簽名，自形式上整體觀察，即足以知
    悉係表示信用卡之簽名者於信用卡有效期限內有權使用該信
    用卡之辨識及證明，並非依習慣或特約表示一定用意之證明
    ，性質上係屬刑法第210條之私文書（94年度台上字第2375
    號判決參照）。又信用卡簽帳單係特約商店所制作，用以記
    載持卡人消費項目、金額、時間、商店名稱，得持以經聯合
    信用卡處理中心向發卡銀行請領款項之證明，持卡人每於消
    費後在簽帳單上之簽名，則表示持卡人係親自消費，此於簽
    帳單上持卡人簽名欄後，均為該項意思表示之記載即可明之
    ，故持卡人於簽帳單上之簽名，亦具特定意思表示，是信用
    卡簽帳單自屬私文書無疑，且具有確認持卡人身分之功能，
    持卡人簽名後之簽帳單係由特約商店核對收執，並轉向發卡
    銀行請款，此簽帳單上之簽名，係持卡人以該私文書內容對
    於特約商店請求於核對無誤時提供商品或服務，以及請求發
    卡銀行給付款項之依據，是偽造簽帳單上簽名後，由特約商
    店及發卡銀行就簽名進行審查核對提供契約給付之過程觀之
    ，實該當於刑法第216 條之「行使」。是被告在信用卡申請
    書上簽署乙○○之簽名，以偽造該申請書，進而持以向該銀
    行申請核發信用卡，及在中信銀行信用卡背面持卡人欄偽簽
    「乙○○」之簽名，又持該信用卡至中信銀行屏東分行預借
    現金及你我他加油站刷卡消費，核其所為，均係犯刑法第21
    6 條、第210 條行使偽造私文書、第339 條第1 項詐欺取財
    罪。被告於中信銀行信用卡背面簽名欄、信用卡申請書、預
    借現金及信用卡之簽帳單上偽造簽名之行為係偽造私文書之
    部分行為，而其偽造後持以行使，偽造之低度行為為行使之
    高度行為所吸收，均不另論罪。又被告先後多次行使偽造私
    文書及詐欺取財犯行，時間緊接，犯罪構成要件相同，顯係
    出於概括犯意反覆為之，依修正前刑法第56條之規定，應論
    以連續犯。再上開行使偽造私文書罪之連續犯、詐欺取財罪
    之連續犯兩罪間，有方法、目的之牽連關係，應依修正前刑
    法第55條之規定，從一重之行使偽造私文書罪之連續犯。爰
    審酌被告前無任何犯罪前科，有臺灣高等法院被告前案紀錄
    表在卷可稽，其素行良好，惟被告連續於中信銀行信用卡申
    請書、信用卡背面簽名欄、預借現金及信用卡之簽帳單上偽
    造被害人乙○○之簽名，並持以行使而詐欺取財，足以使乙
    ○○受損，且損及銀行信用卡業務之正確性，並導致銀行行
    員及加油站店員受騙，行為誠屬不當，惟被告所詐取之金額
    非鉅，且犯罪後坦承犯行，並與被害人乙○○達成和解，有
    調解書一紙可稽，犯後態度良好等一切情狀，量處如主文所
    示之刑。又被告犯罪時間在96年4 月24日以前，合於減刑要
    件，爰依中華民國九十六年罪犯減刑條例第2 條第1 項第3
    款、第7 條、第9 條規定，減其刑期二分之一，並依修正前
    刑法第41條第1 項前段諭知易科罰金之折算標準。又被告前
    未曾因故意犯罪受有期徒刑以上刑之宣告，有前開臺灣高等
    法院被告前案紀錄表1 份附卷可稽，其因一時失慮，偶罹刑
    典，事後已坦承犯行，深具悔意，並已與被害人達成和解，
    獲得宥恕，且其就所詐得6 萬元金額之賠償方式，亦與被害
    人達成協議，故本院審酌上情，認為被告已顯有悔意，且案
    情亦非嚴重，故本院認為被告所受之宣告刑以暫不執行為適
    當，爰依刑法第74條第1 項第1 款之規定宣告緩刑2 年，以
    啟自新（被告行為時雖在刑法修正實施前，但刑法修正後，
    緩刑之宣告，應適用修正後刑法第74條之規定，最高法院95
    年第8 次刑庭會議決議參照）。另上開中信銀行信用卡申請
    書申請人簽名欄、中信銀行信用卡背面簽名欄、預借現金及
    信用卡簽帳單上偽造之「乙○○」簽名共計5 枚，則依刑法
    第219 條之規定宣告沒收。
據上論斷，應依刑事訴訟法第299 條第1 項前段、第273 條之1
第1 項，刑法第2 條第1 項前段、第216 條、第210 條、第339
條第1 項、第55條（修正前）、第56條（修正前）、第219 條、
第41條第1 項前段（修正前）、第74條第1 項第1 款，中華民國
96年罪犯減刑條例第2 條第3 款、第7 條、第9條 ，罰金罰鍰提
高標準條例第1 條前段、修正前同條例第2 條，判決如主文。
本案經檢察官李賜隆到庭執行職務。
中　　華　　民　　國　　96　　年　　10　　月　　25　　日
                  刑事第四庭    法  官  王炳人
以上正本證明與原本無異。
如不服本判決應於收受本判決送達後十日內向本院提出上訴書狀，
其未敘述上訴理由者，並得於提起上訴後十日內向本院補提理由
書狀（均須按他造當事人之人數附繕本）「切勿逕送上級法院」
中　　華　　民　　國　　96　　年　　10　　月　　25　　日
                                書記官  潘豐益
附錄本判決論罪科刑法條全文
中華民國刑法第210條
（偽造變造私文書罪）
偽造、變造私文書，足以生損害於公眾或他人者，處 5 年以下
有期徒刑。
中華民國刑法第216條
（行使偽造變造或登載不實之文書罪）
行使第 210 條至第 215 條之文書者，依偽造、變造文書或登
載不實事項或使登載不實事項之規定處斷。
中華民國刑法第339條第1項
（普通詐欺罪）
意圖為自己或第三人不法之所有，以詐術使人將本人或第三人之
物交付者，處5 年以下有期徒刑、拘役或科或併科1 千元以下罰
金。
